【裁判字號】    92,台上,5688
【裁判日期】    921009
【裁判案由】    偽造文書
【裁判全文】
最高法院刑事判決                              九十二年度台上字第五六八八號
    上  訴  人  丙○○
                甲○○
                乙○○
右上訴人等因偽造文書案件，不服台灣高等法院中華民國九十年四月十一日第二審判
決（八十九年度上訴字第一一七二號，起訴案號：台灣台北地方法院檢察署八十六年
度偵字第一八０九四號），提起上訴，本院判決如左：
    主  文
原判決關於丙○○、甲○○部分撤銷，發回台灣高等法院。
其他上訴駁回。
    理  由
一關於發回部分（即丙○○、甲○○部分）：
本件原判決認定上訴人丙○○、甲○○與「陳功」（真實姓名年籍不詳）因得知坐落
台北市○○區○○段一小段三七三地號土地價值不菲，其所有人賴美莉滯美未歸，有
機可趁，竟基於共同犯意聯絡，由甲○○於民國八十六年六月間在台北市松山車站附
近某咖啡廳內交付照片予陳功，由其於不詳時地偽造賴美莉之身分證、台北縣三重市
第二戶政事務所核發之賴美莉印鑑證明及印章。陳功於偽造完妥後與丙○○於同年六
月二十八日在台北市信義區行政中心五樓電梯將偽造之賴美莉身分證、印鑑證明、印
章交付甲○○，並與其一同進入位於該行政中心五樓之台北市松山地政事務所，由甲
○○冒稱賴美莉，填具土地登記申請書（含登記清冊）、切結書，並於其上偽造「賴
美莉」之署名、印文（土地登記書上偽造「賴美莉」署名壹枚、指印貳枚、印文拾壹
枚、八十六年六月二十八日切結書上偽造之「賴美莉」署名壹枚、印文參枚），而偽
造私文書，並持以行使交付該地政事務所承辦人員，佯以權狀遺失為由申請補發賴美
莉所有位於台北市○○區○○段一小段三七三地號土地之所有權狀，致該事務所承辦
人員誤信為真，予以受理登載於其職務上所掌之公文書並依法公告三十天，而足生損
害於地政機關對土地管理之正確性及賴美莉。公告期間因真正賴美莉之夫許信雄接獲
台北市松山地政事務所公告通知，向該所提出異議，始查悉上情，而向法務部調查局
台北市調查處檢舉。嗣於同年八月五日公告期滿，丙○○、甲○○不知事已曝光，仍
相偕前往台北市松山地政事務所欲領取補發之土地所有權狀時，為法務部調查局台北
市調查處人員當場查獲等情。因而將第一審關於論處丙○○、甲○○共同行使偽造私
文書，足以生損害於公眾及他人罪刑之判決撤銷，改判依牽連犯關係論處丙○○、甲
○○共同行使偽造公文書，足以生損害於公眾及他人各罪刑，固非無見。
惟查：(一)、刑法上之共同正犯，以有犯意之聯絡、行為之分擔為要件。丙○○與甲○
○、「陳功」等究在何時、何處、如何共同謀議？甲○○在行使「陳功」偽造之文書
時，丙○○分擔何種行為？原判決事實欄並未明白認定，詳加記載，已不足為適用法
律之根據，自屬可議。(二)、原審對於丙○○、甲○○所述之「陳功」，是否確有其人
？且既與丙○○、甲○○就本件行使偽造文書有犯意聯絡，關係非淺，丙○○、甲○
○何以諉為不知其真實姓名及住所？原審未深入調查說明，遽謂與「陳功」為共同正
犯，尚有調查未盡及理由不備之違誤。(三)、原判決將第一審論處丙○○、甲○○共同
行使私文書之罪刑，改判論處共同行使偽造公文書罪，但對於丙○○、甲○○所行使
之何項文書，屬偽造之公文書，未詳加說明，亦有理由不備之違誤。丙○○、甲○○
上訴意旨分別指摘原判決關於渠等之部分不當，非全無理由，應認有撤銷發回更審之
原因。
二關於駁回部分（即乙○○部分）：
按第三審上訴書狀，應述上訴之理由，其未述者，得於提起上訴後十日內補提理
由書於原審法院，已逾上述期間，而於第三審法院未判決前仍未提出上訴理由書狀者
，第三審法院應以判決駁回之，刑事訴訟法第三百八十二條第一項、第三百九十五條
後段規定甚明。本件上訴人乙○○因共同連續行使偽造公文書案件，不服原審判決，
於九十年四月三十日提起上訴，並未述理由，迄今逾期已久，於本院未判決前仍未
提出，依上開規定其上訴自非合法，應予駁回。
據上論結，應依刑事訴訟法第三百九十七條、第四百零一條、第三百九十五條後段，
判決如主文。
中      華      民      國    九十二    年      十      月      九      日
                              最高法院刑事第八庭
                                  審判長法官  莊  登  照
                                        法官  洪  明  輝
                                        法官  魏  新  和
                                        法官  林  秀  夫
                                        法官  呂  丹  玉
        右正本證明與原因無異
                                              書  記  官
中      華      民      國    九十二    年      十      月     十五     日


司法院資訊處製作；財團法人民間司法改革基金會備份。
